臺灣高等法院高雄分院刑事判決　　　　100年度上易字第296號
上　訴　人
即　被　告　吳昌育原名吳良棋.
上列上訴人因傷害案件，不服臺灣高雄地方法院99年度易字第24
25號中華民國100 年1 月20日第一審判決（起訴案號：臺灣高雄
地方法院檢察署99年度調偵字第505 號），提起上訴，本院判決
如下：
    主  文
上訴駁回。
    理  由
一、按提起第二審之上訴，其上訴書狀應敘述具體理由，為第二
    審上訴必備之程式。此觀民國96年7 月4 日修正公布刑事訴
    訟法第361 條第2 項之規定甚明。倘上訴理由之敘述未合乎
    具體之要求者，其上訴即屬同法第362 條前段所定「上訴不
    合法律上之程式」，第二審法院應依同法第367 條前段之規
    定，以判決駁回之。至其理由之具體與否，屬第二審法院審
    查範圍，不在第一審法院命補正之列，上訴書狀如已敘述理
    由，無論其具體與否，即無待其補提理由書或命補正之問題
    。此與上訴書狀全未敘述上訴理由者，第一審法院依刑事訴
    訟法第361 條第3 項之規定，應定期間先命補正之情形，尚
    屬有別。又第二審上訴之目的，既在於請求撤銷、變更原判
    決，則所謂「具體理由」，自應就原判決如何足以撤銷、如
    何應予變更之「事實上」或「法律上」之具體根據，本於確
    實之訴訟資料暨原因事實之所出，逐一敘述、記載，必已具
    體指出原判決事實認定之所憑有如何之錯誤（如原判決所採
    之證據如何不具證據能力，所為證明力之判斷如何違背經驗
    、論理法則等），法律之適用（尤其實體法）有如何之違誤
    ，形式上已足以動搖原判決使之成為不當或違法而得改判之
    事由；必要時並應提出有利於己之事證，期使第二審法院採
    納，俾為有利於上訴人之認定，始屬合法。上訴理由之敘述
    ，應先合乎具體之要求，始有所敘述可取與否之實體審理與
    判斷之問題。是上訴人之上訴書狀雖敘述上訴理由，但僅泛
    言原判決認定事實錯誤、違背法令、量刑失之過重或輕縱等
    情詞，而未依上揭意旨指出具體事由，或形式上雖已指出具
    體事由，然該等事由縱使屬實，亦不足以認為原判決有何不
    當或違法，或其所陳之事由，與訴訟資料所載不相適合，或
    所指摘原判決之「不當」或「違法」根本不存在者，均應認
    其實質上並未符合具體之要件，庶符節制濫行上訴之立法意
    旨。又上訴之「理由」應於理由書中敘述，不得引用或檢附
    其他文書替代，方能認為合法。
二、本件原判決認定上訴人即被告吳昌育有原判決事實欄所載於
    民國97年9 月13日20時許，在高雄市○○區○○路123 號財
    團法人長庚紀念醫院高雄分院兒童醫院6 樓加護病房門口，
    因質問周詳為何拿不明藥物予表妹莊喻雅服用，導致莊喻雅
    身體不適轉入加護病房住院，與周詳發生口角爭執拉扯，進
    而以拳頭毆打周詳頭部數拳，雖經吳昌育之父制止後稍為暫
    停，惟旋即承上開犯意，接續以拳頭及腳毆打踢踹周詳之頭
    、臉及背部等身體部位，致周詳受有頭皮多處擦傷及血腫、
    左耳後多處擦傷及瘀傷、臉部瘀傷及挫傷與背部多處挫傷及
    瘀傷等傷害之犯行，因而論處被告傷害罪，係以上開事實雖
    被告矢口否認有任何傷害犯行，辯稱當時僅是拉扯告訴人，
    要求告訴人道歉而已云云，惟查，前開事實有證人即被害人
    之父親周忠元、母親洪彩菊於偵查中之證詞、證人即被害人
    周詳於法院審理中之證述，並有高雄市立聯合醫院診斷書在
    卷，再被害人遭毆打之時間為97年9 月13日20時許，而被害
    人前往高雄市立聯合醫院就診之時間為同日21時40分，此有
    上開診斷書「醫師囑言」欄記載：病人於民國97年9 月13日
    21時40分至本院急診室接受診療等字可參，被告遭毆打之時
    間與就診時間相近，足證被害人所受傷勢係「本件遭被告毆
    打受傷而來」，並以被告諉稱只有拉扯被害人，要求被害人
    向吳玉珠道歉云云，自不足採，認被告所為係犯刑法第277
    條第1 項之傷害罪。原判決已詳敘其憑以認定之證據及理由
    ，並無違背證據、經驗及論理法則。再原判決依其確認之事
    實而為法律之適用，亦無違誤。上訴人不服原審之判決，提
    起上訴，其上訴理由略稱：本件被告僅與告訴人發生細故而
    拉扯，並無衝動打人之必要，被告之表妹因服用被告給予之
    藥物因而病情告急，醫院發出病危通知，任何家屬遇此情形
    都會心急憂慮，被告只是拉扯要求告訴人道歉而已，請法院
    斟酌被告家屬之心情，給予被告無罪判決云云。然原審既已
    斟酌相關人證、物證，詳為論敘其取捨之依據，核無矛盾情
    事，又原判決關於被告科刑之部分，業已以被告之責任為基
    礎，並審酌刑法第57條各款規定事項，且就被告所犯之罪，
    構成傷害罪，判處有期徒刑3 月，如易科罰金，以新臺幣1,
    000 元折算1 日等情，並未逾法定刑度，經核亦無違誤，此
    均不能任意指摘為違法。上訴人上開所辯，難認有據。從而
    ，上訴意旨，徒憑己詞，再事爭執，且未具體指明原判決前
    開認事或用法有何不當或違法情形，因此，應認上訴人之上
    訴實質上未符合理由應具體之要件。依上說明，其上訴為不
    合法律上之程式，應予駁回，並不經言詞辯論為之。
三、據上論斷，應依刑事訴訟法第367 條前段、第372 條，判決
    如主文。
中    華    民    國  100     年    3     月    23    日
                  刑事第六庭    審判長法  官  王憲義
                                      法  官  邱永貴
                                      法  官  簡志瑩
以上正本證明與原本無異。
不得上訴。
中    華    民    國  100     年    3     月    23    日
                                      書記官  吳新貞
附錄本判決論罪科刑法條：
刑法第277 條第1 項
傷害人之身體或健康者，處3 年以下有期徒刑、拘役或1,000 元
以下罰金。